【裁判字號】    91,易,1082
【裁判日期】    920213
【裁判案由】    竊盜
【裁判全文】
臺灣臺北地方法院刑事判決                        九十一年度易字第一八二號
    公  訴  人  臺灣臺北地方法院檢察署檢察官
    被      告  乙○○  男  三.
    選任辯護人  陳雲惠律師
右列被告因竊盜案件，經檢察官聲請簡易判決處刑（九十一年度偵字第六九七０號）
，本院刑事庭認不宜以簡易判決處刑移送前來（九十一年度簡字第二二八一號），本
院改依通常程序判決如左：
    主  文
乙○○無罪。
    理  由
一、公訴意旨略以：被告乙○○意圖為自己不法之所有，於民國九十年十月四日夜間
    七時至十時三十分間某時，在臺北市萬華區○○○路、洛陽街口，竊取告訴人甲
    ○○所有車號ＢＢＬ—二一六號車牌一面，得手後逃離現場，嗣於同年十二月四
    日中午十二時五十分許，為警在臺北市○○區○○路、哈密街口查獲，因認被告
    涉有刑法第三百二十條第一項之竊盜罪嫌。
二、按犯罪事實應依證據認定之，無證據不得推定其犯罪事實，刑事訴訟法第一百五
    十四條定有明文。又認定不利於被告之事實，須依積極證據，茍積極證據不足為
    不利於被告事實之認定時，即應為有利於被告之認定，更不必有何有利之證據；
    且刑事訴訟法上所謂認定犯罪事實之積極證據，係指適合於被告犯罪事實之認定
    之積極證據而言，雖不以直接證據為限，間接證據亦包括在內，然而無論直接或
    間接證據，其為訴訟上之證明，須於通常一般之人均不致有所懷疑，而得確信其
    為真實之程度者，始得據為有罪之認定，倘其證明尚未達到此一程度，而有合理
    之懷疑存在時，自不能以推測或擬制之方法，以為有罪裁判之基礎，最高法院著
    有三十年上字第八一六號、二十九年上字第三一０五號、七十六年台上字第四九
    八六號、四十年台上字第八六號等判例可資參照。是即令刑事被告所為之辯解及
    所提出之證據均不可採，仍須積極證據所為之訴訟上證明，已達於通常一般之人
    均不致有所懷疑，而得確信其為真實之程度，始得認定被告之犯罪。訊據被告乙
    ○○堅決否認有何竊盜犯行，辯稱：九十年十月四日晚上我在臺北市○○路○段
    二三二號十二樓的辦公室加班，不可能到台北市○○○路、洛陽街口偷竊這面車
    牌，九十年十月間我曾騎乘機車在台北市○○路與計程車發生事故致擋泥板及車
    牌掉落，因而至台北市○○街七五號「華中機車行」修理機車，有可能是修車行
    老闆掛錯車牌，也可能是不明人士自行調換，我不確定這面車牌為何懸掛在我的
    機車云云。經查，本件ＢＢＬ—二一六號車牌一面係告訴人甲○○於九十年十月
    四日夜間七時至十時三十分間某時，在臺北市萬華區○○○路、洛陽街口所失竊
    一節，業據證人甲○○證述明確，並有車輛車牌失竊作業－查獲車牌認可資料一
    紙附卷可稽；而被告騎乘懸掛該面失竊車牌之重型機車，於同年十二月四日中午
    十二時五十分許，為警在臺北市○○區○○路、哈密街口查獲之事實，亦據被告
    供承在卷，且有照片一張、贓物認領保管收據一紙等附卷足憑，而均堪認為真正
    。加以被告所稱曾至「華中機車行」修理擋泥板及牌照云云，已為「華中機車行
    」負責人鄭俊彥否認，有台北市政府警察局大同分局查訪紀錄表一件在卷足稽；
    且經查獲ＢＢＬ—二一六號車牌之邊緣鑲有鋁框，有照片一張附卷足據，與被告
    於審理期日所稱「（你的機車牌照有無裝鋁框？）我原來的沒有。」參照觀之，
    被告之車牌遭他人調換為鑲有鋁框之其他車號車牌，應無渾然不知之可能；參諸
    被告於八十六年十二月五日、八十七年十月二十三日、八十八年十月十二日先後
    三次因機車行駛禁行車道之違規，為警照相逕行舉發，復於八十九年三月二十四
    日、同年六月二十九日因未懸掛車牌之違規，為警當場舉發，而均未曾自動繳納
    罰緩，或向裁決機關提出申訴、聲明異議等情，亦有台北市交通事件裁決所九十
    一年十一月十四日函（含附件台北市政府警察局舉發違反道路交通管理事件通知
    單影本三張）在卷足稽，並為被告所是認，堪認被告確有使用他人車牌規避交通
    違規裁罰之動機無訛，是被告所辯不知上開失竊車牌為何懸掛於其機車云云，應
    屬卸責之詞，不足採信。惟核本件檢察官所提出之積極證據，除足以證明被告前
    揭持有失竊贓物之行為外，並無任何證據，足以證明被告係以下手行竊之手段取
    得上開失竊車牌，本件被告是否係自行竊得，或自他人收受、故買贓物而取得該
    面車牌，顯然尚有合理之懷疑存在，則揆諸前開說明，自不得僅以被告之辯解不
    足採信，遽令其擔負刑法第三百二十條第一項之竊盜罪責。此外，本院復查無其
    他證據，足認被告確有竊盜犯行，不能證明被告竊盜犯罪，依法應為無罪之喻知
    。本件被告涉犯刑法第三百四十九條第一項之收受贓物罪嫌重大，然在社會觀念
    上，於本件經起訴之竊盜罪嫌非屬同一之基本事實，本院不得變更檢察官所引應
    適用之法條逕行審理，應由檢察官另行偵辦，以免枉縱。
據上論斷，應依刑事訴訟法第四百五十二條、第三百零一條第一項，判決如主文。
本案經檢察官王怡菁到庭執行職務。
中    華    民    國      九十二      年      二      月      十三      日
                                    臺灣臺北地方法院刑事第二庭
                                            法  官  楊  代  華
右正本證明與原本無異。
如不服本判決，應於判決送達後十日內，向本院提出上訴狀。
                                            書記官  廖  純  瑜
中    華    民    國      九十二      年      二      月      十八      日


司法院資訊處製作；財團法人民間司法改革基金會備份。
